【裁判字號】    98,小上,3
【裁判日期】    980227
【裁判案由】    清償借款
【裁判全文】
臺灣高雄地方法院民事判決               98年度小上字第3號
上  訴  人  丙○○
被上訴人    台灣新光商業銀行股份有限公司
                      27、28、30樓
法定代理人  乙○○
被上訴人    新光行銷股份有限公司
法定代理人  甲○○
上列當事人間清償借款事件，上訴人對於中華民國97年11月19日
本院鳳山簡易庭第一審小額判決（97年度鳳小字第2221號）提起
上訴，本院判決如下：
    主      文
上訴駁回。
第二審訴訟費用新台幣壹仟伍佰元由上訴人負擔。
    理      由
一、按對於小額程序之第一審判決提起上訴，非以其違背法令為
    理由，不得為之，又所謂判決違背法令，乃指判決不適用法
    規或適用不當，而有民事訴訟法第469 條所列第1 款至第5
    款事由時，其判決當然為違背法令，另依上訴意旨足認上訴
    為無理由者，得不經言詞辯論為之，並應為駁回之判決，民
    事訴訟法第436 條之24第2 項、第436 條之32第2 項準用第
    468 條及第469 條第1 款至第5 款（同條第6 款「判決不備
    理由或理由矛盾」則不在準用之列）、第436 條之29第2 款
    、第449 條第1 項，分別定有明文。又當事人於第二審程序
    不得提出新攻擊或防禦方法，亦為同法第436 條之28前段所
    明定，故上訴人如於上訴後提出新攻擊或防禦方法，第二審
    法院自不得予以審酌。
二、上訴意旨略以：原判決僅記載主文，未載明判決之事實及理
    由，違反民事訴訟法第226 條規定，原審僅憑被上訴人所提
    出之申請書，即認定兩造間存有消費借貸契約，亦違反民法
    第153 條關於契約成立要件之規定；另系爭申請書屬定型化
    契約，依消費者保護法第11條及第12條等規定，契約當然無
    效，實有判決違背法令等情，為此乃依法提起本件上訴，請
    求判決廢棄原判決，並駁回被上訴人在第一審之訴及假執行
    之聲請等語。
三、本件訴訟標的金額為新台幣（下同）10萬元以下，原審乃依
    小額訴訟程序審理，而上訴人對於該小額訴訟第一審判決不
    服提起上訴，核其上訴理由無非係以原判決未載明事實理由
    ，兩造間消費借貸契約並未成立，系爭申請書之約定顯失公
    平而應為無效云云，惟按小額事件之上訴程序，不得以民事
    訴訟法第469 條第6款之「判決不備理由或理由矛盾」為由
    ，指摘原判決為違背法令，蓋小額訴訟程序之判決書得僅記
    載主文，而就當事人有爭執事項，僅於必要時得加註理由要
    領而已（民事訴訟法第436 條之18第1項參照），是小額事
    件之上訴程序，自不得以「判決不備理由或理由矛盾」為由
    ，指摘原判決為違背法令，此觀民事訴訟法第436 條之32第
    2 項僅有準用同法第468 條、第469 條第1 款至第5 款之規
    定，並無準用同法第469 條第6 款之規定，亦可明瞭，是原
    審判決僅記載主文內容，揆諸上開法條規定，自難謂其判決
    有不適用法規之當然違背法令之情。而上訴人於原審並未主
    張兩造間消費借貸契約並未成立，系爭申請書之約定顯失公
    平而應為無效等情，是上訴人於上訴後始提出此諸抗辯，核
    屬新攻擊防禦方法，揆諸前揭說明，本院亦無從加以審酌，
    今原審認事用法既無不當，上訴人徒以原判決有不適用法規
    之當然違背法令云云委無可採，原審判決自應予以維持，上
    訴意旨指摘原判決不當，求予廢棄改判，自為無理由，爰不
    經言詞辯論駁回其上訴。
四、末按於小額訴訟之上訴程序，法院為訴訟費用之裁判時，應
    確定其費用額，民事訴訟法第436 條之19第1 項、第436 條
    之32第1 項規定甚明。本件第二審裁判費用為1,500 元，應
    由上訴人負擔，爰併為裁定如主文第2項所示。
據上論結：本件上訴為不合法，依民事訴訟法第436 條之32第2
項、第436 條之19第1 項、第444 條第1 項前段、第95條、第78
條，判決如主文。
中    華    民    國    98    年    2     月    27    日
                    民事鳳山分庭審判長法  官  吳文婷
                                      法  官  林意芳
                                      法  官  何悅芳
正本係照原本作成。
本判決不得上訴。
中    華    民    國    98    年    2     月    27    日
                                      書記官  洪嘉慧


司法院資訊處製作；財團法人民間司法改革基金會備份。
